【裁判字號】    95,交抗,149
【裁判日期】    950406
【裁判案由】    聲明異議
【裁判全文】
臺灣高等法院臺中分院刑事裁定         95年度交抗字第149號
抗  告  人
即受處分人  甲○○
上列抗告人因聲明異議案件，不服臺灣臺中地方法院中華民國95
年2月20日所為裁定（95年度交聲字第84號）提起抗告，本院裁
定如下:
    主  文
抗告駁回。
    理  由
一、受處分人甲○○聲明異議及抗告意旨略以：受處分人甲○○
    （下稱受處分人）於民國94年7月10日10時許，駕駛車號460
    -GT號營業用大貨車，行經台中市○○路○段785之1號前，其
    右前車側保險桿與張錦清所騎乘車號OBH－982號機車車頭擦
    撞，致使張錦清手臂擦傷，受處分人當場下車查看，發現並
    無大礙，即與張錦清達成和解，並給付新臺幣（下同）五千
    元做為醫療費後始離開現場。本件車禍雖經張錦清提出告訴
    ，然全案業經臺灣臺中地方法院檢察署檢察官偵查後，認受
    處分人確實無肇事逃逸事實，而為不起訴處分在案。當初車
    禍發生後伊有下車查看，當時張錦清已站起來，伊詢問張錦
    清有沒有怎樣，張錦清說沒有怎樣，伊乃稱人沒有怎樣比較
    沒有關係，並先拿五千元給張錦清，再將機車牽到旁邊，伊
    因一時緊張，忘記將電話號碼、姓名、地址留給張錦清，後
    來有一個人說他有報警了，受處分人害怕警察開單，加以貨
    車上尚有貨物要運載，即開車離開繼續工作。既然受處分人
    於肇事後有停留現場察看張錦清受傷情狀，即無何遺棄傷者
    不顧之行為，自無何「肇事逃逸」情形。為此不服交通部公
    路總局臺中區監理所臺中市監理站95年1月9日所為之裁監稽
    違字第裁60－GC0000000－0號裁決書，聲明異議，請求撤銷
    該裁決書云云。
二、按汽車駕駛人，駕駛汽車肇事致人受傷或死亡，應即採取救
    護或其他必要措施，並向警察機關報告，不得駛離；違者吊
    扣其駕照三個月至六個月；逃逸者吊銷駕駛執照。又汽車駕
    駛人，曾依第62條第1項之規定吊銷駕駛執照者，終身不得
    考領駕駛執照。道路交通管理處罰條例第62條第1項、第67
    條第1項分別定有明文。
三、本院經查，受處分人因上開車禍案件，經被害人張錦清於警
    詢中提出傷害告訴後，復於偵查中撤回告訴，嗣經檢察官偵
    查終結認：(一)過失傷害部分：雙方已達成和解，告訴人並當
    庭撤回本件告訴，自應為不起訴處分。(二)肇事逃逸部分：甲
    ○○堅詞否認肇事逃逸之犯行，辯稱：當時確實有下車查看
    ，也拿五千元給告訴人「修車」，因為當時怕被警察開單所
    以未等警方前來就先離開現場，並無肇事逃逸等語，核與張
    錦清到庭證述情節相符，甲○○之辯解應可採信，甲○○於
    肇事後既有停留現場察看張錦清受傷之情狀，並無積極證據
    證明被告甲○○有何遺棄傷者不顧之犯行，自無從以肇事逃
    逸之罪責相繩，應認其罪嫌不足，而為不起訴處分乙節，固
    有臺灣臺中地方法院檢察署檢察官94年度偵字第14155號不
    起訴處分書一份附原審卷可稽。然查：
(一)、受處分人甲○○如何駕駛車號460－GT號營業用大貨車於上
    開時地，與張錦清所騎乘之機車車頭發生擦撞，致張錦清受
    有膝挫傷、前臂挫傷等傷害，業經張錦清於警詢中證述在卷
    ，並有診斷證明書一份附警詢卷足憑。雖張錦清經原審傳訊
    後，因於95年2月15日跌倒有輕微中風住院，致未能於同年
    月16日到庭陳述乙事，並經證人即張錦清之媳婦洪玉桃於原
    審結證在卷。但證人張錦清已於94年7月17日警詢中證稱：
    「……對方車速很快，貨車司機只有下車把我機車移到路旁
    ，『沒有扶起我到路旁』，是我自己爬很久才爬到路旁，…
    …，警察是路人報案的，此時貨車司機要離去，『我叫貨車
    司機慢點走』，對方說再不走警察就會開單，對方要離去時
    把現金五千元塞在我上衣左上方口袋中，且說這五千元讓你
    『修理機車』夠了。」「……我人倒在機車上，我忘記哪一
    腳被機車壓住。」「（肇事後對方駕駛有無下車查看？有無
    採取救護動作？）肇事後對方駕駛往前行駛一段距離之後，
    看我倒在地上才下車查看，『對方看我自己爬起來之後，自
    己說我沒事』，沒有採取救護傷患的動作，救護車是車禍處
    理人員到場時，問我需不需要救護車，當時我『頭痛及腳痛
    』，車禍處理人員立即以無線電通知救護車到場救護。」「
    對方沒有留下姓名資料，及連絡電話給我，『我沒有同意對
    方離去』。」「我有受傷 (頭部後腦疼痛，背部酸痛、左膝
    受傷。」「我要對對方提出傷害告訴。」等語；於偵查中結
    證稱：「他（甲○○）只是說五千元賠償我，『他害怕被警
    察開單，才會給我錢之後離開』。」等語（見偵查卷第7頁
    ），核與證人即到場處理本件車禍之警員邱偉舜於原審訊問
    時結證稱：「（提示本院卷GC0000000號通知單影本，這件
    車禍是否你到場處理？)是的。」「（現場情形？）我到場
    的時候，現場已經被移動了，機車被移至路旁，大貨車不在
    現場，有位老伯伯在路旁，先前有派出所同仁到現場，『當
    時老伯伯是由派出所同仁攙扶，他站不住』，我們就將他扶
    到警車後座坐，並問他是否要救護車，他說沒有叫，我就以
    無線電呼叫救護車過來。」「（當時老伯伯是否受傷？）當
    時老伯伯有說頭暈，腳部有說受到撞擊無法站立。」「（你
    們最先到達現場的警員，除了老伯伯在場之外有無其他人在
    場？）沒有。只有老伯伯在現場。」「 (本件你如何追查到
    受處分人甲○○？）以車號追查到車行，老闆說是甲○○，
    車號是路人有記下車號後寫在紙條上面，留給老伯伯，再由
    老伯伯提供給警察的。但是我們到現場的時候路人已經離開
    了。」等語情節相符（見原審卷第26頁、27頁）。又證人張
    錦清之警詢筆錄，均有依張錦清於警詢中所述記載，亦經證
    人邱偉舜及洪玉桃在原審到庭結證在卷。此外，復有診斷證
    明書一份在卷可稽。核與受處分人於警詢及原審訊問時均直
    承：伊在現場有問張錦清有沒有受傷，張錦清有說剛剛看完
    醫生回來，「不舒服頭暈」，且機車有損壞等語相符（見94
    年7月20日第2次警詢筆錄、原審卷第26頁）。可見受處分人
    確已知悉自己駕車肇事致人受傷之情形。
(二)、被害人張錦清於94年9月15日偵查中雖證稱：甲○○是怕警
    察開單才會給錢後離開，應該不是撞了人就跑的意思云云。
    惟受處分人究有無肇事逃逸之故意，應綜合當時現場客觀情
    狀為斷，尚難僅因受處分人與張錦清早於94年8月4日，由受
    處分人給付現金八萬元予張錦清收迄，達成和解（參偵查卷
    附調解書一份）後，於同年9月15日偵查中主觀之推測言詞
    ，即認受處分人並非肇事逃逸。按刑法第185條之4駕駛動力
    交通工具肇事致人死傷而逃逸罪係於88年4月21日增訂公布
    ，並自同年4月23日開始生效，其增設本條文之立法目的，
    乃為維護交通，增進行車安全，促使當事人於事故發生時，
    「能對被害人『即時救護』，減少死傷，以保護他人權益並
    維護社會秩序」。又其立法精神在於交通事故一旦發生，且
    發生人員傷亡之情況，不論是撞人或被撞，或是因其他事故
    而造成死傷，只要是在駕駛動力交通工具過程內所發生者，
    參與這整個事故過程的當事人皆應協助防止死傷之擴大，蓋
    如駕駛人於事故發生後，隨即駕車逃離現場，不僅使肇事責
    任認定困難，更可能使受傷之人喪失生命或求償無門。且該
    條之救謢義務不以汽車駕駛人因故意或過失肇事致人傷亡為
    必要，只要其為該交通事故之現場當事人，則對事故現場之
    傷亡人員皆有救護之義務。又「逃逸」者，係指逃離不見蹤
    跡而言（最高法院94年度台上字第2152號判決、93年度台上
    字第5599號判決意旨參照)。查，受處分人甲○○於肇事並
    下車查看後，張錦清既已表示頭暈不舒服，且當時張錦清確
    受有上開傷害，亦如前述，受處分人竟僅拿出五千元予張錦
    清後，為恐遭警開立罰單，不顧張錦清安危，未留下姓名及
    任何連絡資料，擅自駕車離開現場，已達到「不見蹤跡」情
    形，且未報警處理或通知救護車前來救助張錦清，致使張錦
    清未能受到「即時救護」，直至警察趕至現場始經警通知救
    護車救護，揆諸上開規定及說明，受處分人所為自屬「肇事
    逃逸」，其辯稱並無「逃逸」情事云云，尚非可取。
(三)、原審因認原處分機關臺中市監理站以受處分人肇事致人受傷
    逃逸，援引首開規定，裁處受處分人吊銷駕駛執照，終身禁
    考，並無不當，遂駁回其異議，經核尚無不合，抗告人徒以
    陳詞指摘原裁定不當，核為無理由，其抗告自應予駁回。
四、據上論斷，應依道路交通案件處理辦法第26條，刑事訴訟法
    第412條，裁定如主文。
中    華    民    國    95    年    4     月    6     日
                刑事第八庭   審判長法  官  羅  得  村
                                   法  官  巫  政  松
                                   法  官  陳  宏  卿
上列正本證明與原本無異。
不得再抗告。
                                   書記官  顏  子  良
中    華    民    國    95    年    4     月    7     日
                                                      Ｆ


司法院資訊處製作；財團法人民間司法改革基金會備份。
